【裁判字號】    90,上訴,2683
【裁判日期】    901212
【裁判案由】    公共危險
【裁判全文】
臺灣高等法院刑事判決                            九十年度上訴字第二六八三號
    上  訴  人  臺灣宜蘭地方法院檢察署檢察官
    被      告  甲○○
    選任辯護人  林健智
右上訴人因公共危險案件，不服臺灣宜蘭地方法院九十年度訴字第九八號，中華民國
九十年六月二十六日第一審判決（起訴案號：臺灣宜蘭地方法院檢察署九十年度偵字
第四０九號）提起上訴，本院判決如左：
    主  文
原判決關於被訴駕車肇事致人傷而逃逸部分撤銷。
甲○○駕駛動力交通工具肇事，致人傷而逃逸，處有期徒刑陸月，如易科罰金以參佰
元折算壹日。
    事  實
一、甲○○前於民國八十八年間因酒醉駕車公共危險案件，經台灣宜蘭地方法院以簡
    易判決判處罰金一萬元確定，猶不知悔改，於九十年一月二十九日，明知已服用
    酒類過量（吐氣酒精濃度測定值為０．九八ｍｇ／Ｌ）而不能安全駕駛，竟仍駕
    駛車號Ｌ２－５２３２號自用小客車，由宜蘭縣宜蘭市○○路往東港路方向行駛
    ，於同日下午六時五分許，行經上述慈安路十九號前，疏未注意而擦撞丙○○騎
    乘之車號ＱＣＦ－０６７號機車左側（起訴書誤載為從後追撞），致丙○○人車
    倒地後，受有左肘背部裂傷、上背部頓挫傷、左膝挫擦傷等傷害（過失傷害部分
    因撤回告訴業經檢察官為不起訴處分，服用酒類不能安全駕駛動力交通工具而駕
    駛部分亦經原審判處有期徒刑參月確定在案）。甲○○明知肇事卻未下車處理，
    反繼續駕車前行而逃逸，嗣於同日十九時許，在宜蘭縣宜蘭市○○路段為警查獲
    。
二、案經宜蘭縣警察局宜蘭分局報告臺灣宜蘭地方法院檢察署檢察官偵查起訴。
    理  由
一、訊據被告固坦承於右揭時地飲酒駕駛撞傷機車騎士丙○○，惟矢口否認有肇事逃
    逸犯行，辯稱：我當時以為車子右前方是撞倒招牌與輪胎，不知道撞倒人，當時
    因為酒醉關係，就繼續往前開，車子擋風玻璃隨便買的，所以一撞擊就破了，我
    是慢慢開車，沒有要故意逃逸，後來在神農路上休息云云。經查：
（一）証人丙○○迭於警訊、偵審中証稱被告所駕自小客車右邊與伊機車左側發生擦
      撞後，被告未停車查看，亦無減速，仍直行駛離（見偵卷第六頁背面、原審卷
      第三九頁、本院九十年八月二十八日訊問筆錄）。丙○○因該車禍致受有左肘
      背部裂傷二公分、上背部頓挫傷、左膝挫擦傷，此分別有蘭陽民生醫院九十年
      二月十三日診斷証明書、道路交通事故調查報告表各一份、照片八幀在卷可稽
      。
（二）被告為警查獲當時，經警觀察劃定直線無法正常行走，其呼氣測試酒精濃度為
      ０．九八mg/l。被告固一再以酒醉不知發生車禍云云置辯，依卷附身體酒精濃
      度肇事率、行為表現關係表，亦認呼酒中酒精濃度達０．八五mg/l時，其行為
      表現狀態為噁心、步履蹣跚；若達一．五０mg /l時，則呆滯木僵、可能昏迷
      ，而呈迷醉狀態（見原審卷第四二頁）。惟國立台灣大學醫學院附設醫院於本
      院函詢於本院函詢人體酒精測試達０．九八mg/l，其臨床症狀及對外界知覺反
      應能力變化時，答覆說明影響血液中酒精代謝速率（包括血液中酒精濃度之高
      峰期）之因素極多，如人種、飲酒量多寡、飲用酒類、空腹與否、個人對酒精
      反應及當時之身體狀況等，故實難以現有文獻結果推知特定個案之情況，此有
      該院九十年十一月八日（九十）校附醫秘字第二九六八六號函可稽。是尚難遽
      以被告呼氣酒精測試結果即謂被告因酒醉影響知覺作用而無從察覺肇事之發生
      。
（三）被告自述其係由宜蘭市○○路右轉東港路經平交道，左轉宜興路、右轉復興路
      再右轉至神農路（見九十年十月三十日答辯狀）。查被告肇事地點宜蘭市○○
      路二一巷口至宜蘭市○○路○段二０六號查獲地點，距離共一．九公里，以時
      速四十至五十公里之速度行駛，約需六分鐘，共經過六處紅綠燈，並有一處平
      交道。事發當時，宜蘭市○○路、聖後街、東港路口（東門夜市○○○○○路
      、宜興路口（火車站前）均有員警在場執行交通疏導，此分別有宜蘭縣警察局
      宜蘭分局九十年九月二十日宜警蘭刑字第二二四五檢附現場距離調查圖、宜蘭
      縣警察局九十年十月五日九０宜警交字第三六三一五號函可佐。被告復自承有
      駕駛通過平交道，遇有紅燈，亦依指示停車（見本院九十年八月二十八日訊問
      筆錄）。按當時乃正值下班交通繁忙之際，被告行經一處平交道、六處紅綠燈
      ，轉彎四次，並能遵從員警之交通指揮，未受取締，顯見其仍能感知理解外界
      事物並做出適當之回應。且被告復供承當時為閃避對向大型廂型車，致撞到招
      牌及輪胎等語（見本院九十年八月二十八日訊問筆錄），雖其仍堅稱不知撞到
      被害人，惟其既能閃避對向來車，足徵其仍有相當之反應能力，且既知發生擦
      撞，焉有不下車查看受損情況之理。況証人即警員乙○○稱查獲被告時，被告
      所駕自小客車之擋風玻璃已全部破裂，碎片均掉落於被告車內，被告手部亦遭
      玻璃刮傷，其車右前車燈及保險桿均有破損，可見被告車輛受損不輕，自無可
      能渾然不覺。至証人乙○○雖稱查獲時被告將車停放在車道上，於車內睡覺（
      見原審卷第六四頁），惟被告於肇事後行駛前揭路段，業如上述，縱因不勝酒
      力於查獲地點停車休息，亦無礙其知悉肇事後駕車逃逸之認定。
（四）綜上，被告辯稱酒醉不知肇事云云，洵屬卸責之詞，不足採信。罪証明確，被
      告肇事傷人後駕車逃逸犯行堪以認定。
二、核被告所為，係犯刑法第一百八十五條之四肇事遺棄罪。原審未察，遽為被告無
    罪之諭知，容有未洽。公訴人上訴據此指摘原判決不當，為有理由，應由本院予
    以撤銷改判。爰審酌被告已曾因酒醉駕車致釀公共危險經台灣宜蘭地方法院判處
    罰金一萬元，仍再度酒醉駕車，且於撞傷機車騎士駕車逃逸，顯已對他人之交通
    全安產生重大損害及危險，惟被告已與被害人達成和解及其犯罪後態度等一切情
    狀，量處如主文所示之刑，並諭知易科罰金之折算標準，以示懲儆。
據上論斷，應依刑事訴訟法第三百六十九條第一項前段、第三百六十四條、第二百九
十九條第一項前段、刑法第一百八十五條之四、第四十一條第一項、罰金罰鍰提高標
準條例第二條，判決如主文。
本案經檢察官劉永清到庭執行職務。
中      華      民      國    九十      年     十二     月     十二     日
                                臺灣高等法院刑事第十三庭
                                    審判長法  官  蔡    燉
                                          法  官  李  春  地
                                          法  官  盧  彥  如
右正本證明與原本無異。
如不服本判決應於收受送達後十日內向本院提出上訴書狀，其未敘述上訴之理由者並
得於提起上訴後十日內向本院補提理由書（均須按他造當事人之人數附繕本）。
                                          書記官  何  閣  梅
中      華      民      國    九十      年     十二     月     十三     日
附錄：本案論罪科刑法條全文
刑法第一百八十五條之四
駕駛動力交通工具肇事，致人死傷而逃逸者，處六月以上五年以下有期徒刑。


司法院資訊處製作；財團法人民間司法改革基金會備份。
